【裁判字號】    95,上訴,1478
【裁判日期】    950707
【裁判案由】    搶奪
【裁判全文】
臺灣高等法院刑事判決                95年度上訴字第1478號
  上  訴  人
  即  被  告  戊○○
上列上訴人因搶奪案件，不服臺灣臺北地方法院94年度訴字第52
7號，中華民國95年3月13日第一審判決（起訴案號：臺灣臺北地
方法院檢察署94年度偵字第4222號），提起上訴，本院判決如下
：
    主  文
上訴駁回。
    事  實
一、戊○○前因非法販賣化學合成麻醉藥品及非法吸用化學合成
    麻醉藥品案件，經臺灣基隆地方法院分別判處有期徒刑五年
    八月及十月，並定應執行刑有期徒刑六年四月確定，於89年
    9月5日假釋出監，嗣經撤銷假釋，而於93年5月1日因縮短刑
    期執行完畢。詎戊○○猶不知悔改，與劉家宏共同基於意圖
    為自己不法所有之概括犯意聯絡，連續於如附表所示之時間
    、地點，由戊○○騎乘劉家宏之父所有之車牌號碼 FLN-119
    號重型機車為工具後載劉家宏，趁被害人丙○○、甲○○、
    丁○○、乙○○一人獨自行走未及注意之際，由劉家宏自渠
    等左後方或右後方搶奪如附表所示之財物，得手後逃逸，所
    搶得之金錢由二人平分，搶得之行動電話變賣所得朋分花用
    或轉贈他人，其餘證件、金融卡等物則予以丟棄。
二、嗣劉家宏為警於94年3月3日晚間9 時許，在臺北縣三峽鎮○○路 120巷11號前查獲，始查悉上情；復因戊○○將自被害
    人乙○○所搶得如附表編號1所示之 JAMS牌手機，交給其不
    知情的女友謝淑娟，於94年1月2日持往廖明達所經營的永成
    當鋪典當，流當後廖明達將之轉賣予薛富陽，另附表編號 1
    所示之OKWAP牌手機，則因戊○○於 93年12月底某日遺失在
    楊台生所駕駛之計程車上，楊台生拾獲後（侵占遺失物部分
    另經臺灣臺北地檢署檢察官為職權不起訴處分），交給其不
    知情之女兒楊心穎使用，嗣經警循線查獲；又劉家宏將自甲○○所搶得如附表編號4所示之 G-PLUS手機，將之轉賣給不
    知情之王長春，嗣為警循線查獲。
三、案經內政部警政署刑事警察局移送臺灣臺北地方法院檢察署
    檢察官偵查起訴及移送併案審理。
    理  由
一、上揭犯罪事實，業據上訴人即被告戊○○於警詢及偵審時坦
    承不諱，核與共犯劉家宏於警詢及偵審所述如何與被告共犯
    如附表所示之搶劫犯行之情節相符，並據被害人乙○○、丙○○、丁○○及甲○○分別於警詢及偵查時指訴綦詳在卷，
    而被告將自被害人乙○○所搶得如附表編號1所示之 JAMS牌
    手機，交給其女友謝淑娟，謝淑娟於94年1月2日持往廖明達
    所經營的永成當鋪典當，流當後廖明達將之轉賣予薛富陽等
    情，並據證人謝淑娟、薛富陽、廖明達分別於警詢及偵查時
    證述在卷，且有被害人乙○○出具之贓物認領保管單、被搶
    手機照片二幀及永成當舖之典當資料等附卷可稽（見94年度
    偵字第 10945號卷第19、42、43及51頁）﹔另被告將自被害
    人乙○○所搶得如附表編號1所示之OKWAP牌手機，被告於93
    年12月底某日遺失在楊台生所駕駛之計程車上，楊台生拾獲
    後，交給其不知情之女兒楊心穎使用等情，亦據證人楊心穎
    及楊台生於警詢時證述在卷，且有被害人乙○○出具之贓物
    認領保管單及被搶手機照片二幀等附卷可稽（94年度偵字第
    10945 號卷第19、33、34頁）﹔另共犯劉家宏將與被告共同
    自被害人甲○○搶得如附表編號4所示之 G-plus手機，轉賣
    給不知情之王長春等情，亦據證人王長春於警詢時證述在卷
    ，並有被搶手機之照片及被告指認犯罪現場照片等在卷可參
    （見94年度偵字第5172號卷第29、31、35至42頁），此外並
    有被告指認與共犯劉家宏共同搶奪被害人丁○○財物之犯罪
    現場照片五幀（見94年度偵字第5173號卷第24至28頁）、電
    話通話紀錄在卷可憑（見94年度偵字第4222號卷第33至42、
    98至100頁， 94年度偵字第5172號卷第44至62頁，94年度偵
    字第 10945號卷第44頁），是被告上揭自白堪認與事實相符
    ，事證明確，被告犯行，應堪認定。
二、核被告劉家宏所為，係犯刑法第325條第1項之搶奪罪。被告
    劉家宏與戊○○間，有犯意聯絡及行為分擔，均為共同正犯
    。而查被告行為後，刑法第56條連續犯之規定，業於94年1
    月7日修正公布刪除，並於95年7月1日施行，本件被告基於
    概括犯意，以相似之手段，在緊接之時間，連續四次觸犯構
    成要件相同之搶奪罪，依修正前刑法第56條之規定，本應依
    連續犯之規定論以一連續搶奪罪，惟因行為後新法業已刪除
    連續犯之規定，此刪除雖非犯罪構成要件之變更，但顯已影
    響行為人刑罰之法律效果，自屬法律有變更，依刑法第2條
    第1項規定，比較新、舊法結果，仍應適用較有利於被告之
    行為時法即舊法，論以連續犯之一連續搶奪罪（參照最高法
    院95年第8次刑事庭會議決議）。至公訴人雖僅就被告如附
    表編號2所示之搶奪犯行提起公訴，惟被告其餘如附表編號1
    、3、4部分之搶奪犯行因與起訴之搶奪犯行具有修正前刑法
    第56條連續犯之裁判上一罪之關係，並經檢察官移送併案審
    理，為起訴效力所及，自應併予審理﹔又被告戊○○前因非
    法販賣化學合成麻醉藥品及非法吸用化學合成麻醉藥品案件
    ，經臺灣基隆地方法院分別判處有期徒刑五年八月及十月，
    並定應執行刑有期徒刑六年四月確定，於89年9月5日假釋出
    監，嗣經撤銷假釋，而於93年5月1日因縮短刑期執行完畢，
    有本院被告前案紀錄表乙紙在卷可稽，被告於五年內再故意
    犯本件有期徒刑以上之罪，不論依修正前之刑法第47條，或
    修正後之刑法第47條第1項之規定，均構成累犯，對被告而
    言並無有利或不利之情形，自不生新舊法比較之問題，並依
    適用法律不宜割裂原則，自同應適用修正前刑法第47條累犯
    之規定，並加重其刑。而行為後，法律有變更者，依修正前
    刑法第2條第1項之規定，以適用裁判時法為原則，如行為時
    法有利於行為人，則例外適用行為時法﹔依修正後刑法第2
    條第1項規定，以適用行為時法為原則，惟如裁判時法有利
    於行為人，則例外的適用裁判時法。以往實務見解，認原判
    決未及比較適用新舊法時，上訴後，雖比較結果以舊法有利
    於行為人，而原判決別無其他撤銷事由，仍應由本院以此為
    由撤銷改判。惟修正後之規定係以適用行為時法為原則，因
    此原判決雖未及此比較適用，然上訴本院後，經比較新舊法
    ，行為後之法律並非較有利於行為人，仍應適用行為時法，
    則原判決適用行為時法即無不當，自不構成撤銷之事由，本
    件被告所犯上開之罪，經比較新舊法結果，應適用舊法之連
    續犯規定，此與原判決適用之法律相同，自不構成撤銷之事
    由，附此敘明。原審以被告上述犯行，事證明確，援引修正
    前刑法第28條、第56條、第325條第1項及第47條之規定，並
    審酌被告之素行、犯罪之動機、目的、手段、次數，不思以
    合法途徑取得財富，且使用機車為搶奪工具，犯罪手段、情
    節及所生危害皆非輕微，且尚未賠償被害人損害，惟犯罪後
    坦承犯行，態度良好等一切情狀，量處有期徒刑一年二月，
    經核認事用法，並無違誤，而查本件被告前因非法販賣化學
    合成麻醉藥品及非法吸用化學合成麻醉藥品案件，經判處罪
    刑確定後移送執行，於93年5月1日因縮短刑期執行完畢，詎
    不知悔改，不思以合法途徑取得財富，而與同案被告劉家宏
    利用機車行搶被害人，所致生之社會危害尚非輕微，惟犯罪
    後坦承犯行不諱，態度良好，原審因而審酌被告犯罪之情節
    、搶奪犯行次數為四次及犯罪後之態度，量處有期徒刑一年
    二月，尚難認屬過重，是被告上訴意旨指摘原審量刑過重，
    尚難認有理由，應予駁回。
據上論斷，應依刑事訴訟法第368條，判決如主文。
本案經檢察官陳明光到庭執行職務。
中    華    民    國    95    年    7     月    7    日
                  刑事第五庭    審判長法  官  吳  敦
                                      法  官  吳啟民
                                      法  官  張傳栗
以上正本證明與原本無異。
如不服本判決，應於收受送達後十日內向本院提出上訴書狀，其
未敘述上訴之理由者並得於提起上訴後十日內向本院補提理由書
（均須按他造當事人之人數附繕本）。
                                      書記官  何子傑
中    華    民    國    95    年    7     月    11    日
附錄：本案論罪科刑法條全文
刑法第325條
意圖為自己或第 3 人不法之所有，而搶奪他人之動產者，處六月
以上五年以下有期徒刑。
因而致人於死者，處無期徒刑或七年以上有期徒刑，致重傷者，
處三年以上十年以下有期徒刑。
第 1 項之未遂犯罰之。
附表：
┌──┬──────┬─────────────┬───┬────────┐
│編號│犯 罪 時 間 │  犯    罪    地    點    │被害人│ 搶  奪  財  物 │
├──┼──────┼─────────────┼───┼────────┤
│ 1  │93年12月21日│臺北市中山區○○○路○段108│乙○○│皮包一個：內有現│
│    │晚間7時許   │號前人行道上              │      │金約2,000元（確 │
│    │            │                          │      │定金額不詳）、健│
│    │            │                          │      │保卡、汽車及機車│
│    │            │                          │      │駕照、化粧包、鑰│
│    │            │                          │      │匙、電話簿、JAMS│
│    │            │                          │      │牌J200型行動電話│
│    │            │                          │      │及OKWAP 牌A267型│
│    │            │                          │      │行動電話各一支（│
│    │            │                          │      │電話號碼分別為09│
│    │            │                          │      │00000000號，手機│
│    │            │                          │      │序號000000000000│
│    │            │                          │      │591；0000000000 │
│    │            │                          │      │號，手機序號3527│
│    │            │                          │      │00000000000）等 │
├──┼──────┼─────────────┼───┼────────┤
│ 2  │93年12月24日│臺北市○○○路與民生東路口│丙○○│深咖啡色側背皮包│
│    │晚間10時20分│之巷子內（起訴書誤載為人行│      │一個：內有皮夾一│
│    │許          │道上）                    │      │個、公司識別證一│
│    │            │                          │      │張、鑰匙一串、現│
│    │            │                          │      │金2,000 餘元（確│
│    │            │                          │      │定金額不詳）、信│
│    │            │                          │      │用卡一張、金融卡│
│    │            │                          │      │二張、健保卡一張│
│    │            │                          │      │及國際牌GD88型行│
│    │            │                          │      │動電話一支（電話│
│    │            │                          │      │號碼0000000000號│
│    │            │                          │      │，手機序號350657│
│    │            │                          │      │000000000）     │
├──┼──────┼─────────────┼───┼────────┤
│ 3  │94年1 月17日│臺北市○○區○○街與錦西街│丁○○│LV咖啡色手提皮包│
│    │晚間8時50分 │口                        │      │一個：內有現金約│
│    │許          │                          │      │500元（確定金額 │
│    │            │                          │      │不詳）、身分證及│
│    │            │                          │      │健保卡各一張、提│
│    │            │                          │      │款卡三張、信用卡│
│    │            │                          │      │六張、華碩牌J101│
│    │            │                          │      │型行動電話及GHPU│
│    │            │                          │      │S行動電話各一支 │
│    │            │                          │      │（電話號碼分別為│
│    │            │                          │      │0000000000、0930│
│    │            │                          │      │831809號）      │
├──┼──────┼─────────────┼───┼────────┤
│ 4  │94年1 月24日│臺北市大同區○○○路104之1│甲○○│黑色牛仔布手提包│
│    │晚間9時20分 │號前人行道上              │      │一個：內有現金12│
│    │許          │                          │      │,000元、身分證及│
│    │            │                          │      │健保卡各一張、存│
│    │            │                          │      │款簿三本及G-PLUS│
│    │            │                          │      │行動電話一支（電│
│    │            │                          │      │話號碼0000000000│
│    │            │                          │      │號，手機序號3509│
│    │            │                          │      │00000000000）   │
└──┴──────┴─────────────┴───┴────────┘


司法院資訊處製作；財團法人民間司法改革基金會備份。
